【裁判字號】    97,台上,2045
【裁判日期】    970515
【裁判案由】    違反槍砲彈藥刀械管制條例等罪
【裁判全文】
最高法院刑事判決            九十七年度台上字第二０四五號
上  訴  人  甲○○
選任辯護人  洪仁杰律師
上列上訴人因違反槍砲彈藥刀械管制條例等罪案件，不服台灣高
等法院高雄分院中華民國九十六年十月十一日第二審更審判決（
九十六年度上更(一)字第二二三號，起訴案號：台灣高雄地方法院
檢察署九十二年度偵字第二五六六五、二五六六六、二五六六七
、二五九四０號，九十三年度偵字第一０九七、一九０二號），
提起上訴，本院判決如下：
    主  文
上訴駁回。
    理  由
按刑事訴訟法第三百七十七條規定，上訴於第三審法院，非以判
決違背法令為理由，不得為之。是提起第三審上訴，應以原判決
違背法令為理由，係屬法定要件。如果上訴理由書狀並未依據卷
內訴訟資料，具體指摘原判決不適用何種法則或如何適用不當，
或所指摘原判決違法情事，顯與法律規定得為第三審上訴理由之
違法情形，不相適合時，均應認其上訴為違背法律上之程式，予
以駁回。本件上訴人甲○○上訴意旨略稱：上訴人係因遭懷疑涉
及高雄市議員曾長發服務處之槍擊案，但其是否持有改造槍枝與
該槍擊案無關，而依警員邵彥榮、陳瑞玓之證言，若非上訴人主
動供出，警方實無法查獲扣案之改造槍械，林子楠雖向警方供稱
民國九十二年十二月九日晚間目睹上訴人及劉進忠各持一把手槍
，惟上訴人所持有之改造克拉克九０手槍經鑑定證實為無殺傷力
，證人劉進忠亦供稱其持有之另支有殺傷力之點二二改造手槍與
上訴人無關，原審認上訴人不符自首要件，未依槍砲彈藥刀械管
制條例第十八條第一項規定減刑，亦未記載上述對上訴人有利之
證詞，有適用法則不當及理由不備之違法等語。
惟查：本件原判決認定上訴人有原判決事實欄所載，連續製造可
發射子彈具有殺傷力之改造手槍，及連續製造並持有具有殺傷力
之改造子彈等犯行，係以上訴人之自白、證人即共同被告劉進忠
之陳述，扣案之改造手槍、子彈及製造工具，內政部警政署刑事
警察局之槍彈鑑定書等證據資料，為綜合之判斷，認上訴人之犯
行應堪認定，因而撤銷第一審關於上訴人之不當科刑判決，改判
依修正前刑法規定分別論處上訴人共同連續未經許可，製造可發
射子彈具有殺傷力之改造手槍，及連續未經許可，製造具有殺傷
力之子彈二罪罪刑，並就連續製造子彈罪依法減刑後，定其應執
行刑。復說明上訴人製造子彈犯行雖未經起訴，然與經起訴之持
有子彈犯行有吸收犯之實質上一罪關係，為起訴效力所及。又司
法警察據林子楠之陳述，已懷疑發覺其持有槍、彈之事實，與持
有具裁判上一罪關係之製造槍、彈部分，雖尚未發覺，仍與自首
之要件不符，不得減輕其刑。槍砲彈藥刀械管制條例第十八條第
四項規定：犯本條例之罪，於偵查或審判中自白，並供述全部槍
砲、彈藥、刀械之來源及去向，因而查獲或因而防止重大危害治
安事件之發生者，始能減免其刑。該條項既以供述全部槍、彈之
來源「及」「去向」，自係指已將槍、彈移轉與他人持有之情形
而言。本件並無查獲上訴人有將製造槍、彈移轉於他人持有之情
形，而查獲之槍、彈，均為上訴人及共犯劉進忠所持有，自不符
合上開條例查獲去向之要件。所為論斷，俱有卷存證據資料可資
覆按，並無採證或認定事實違背經驗法則或論理法則，或其他違
背法令之情形。上訴意旨雖指原判決違法，惟按刑法第六十二條
所謂自首，以犯人在其犯罪未發覺前，向有偵查犯罪權限之機關
或公務員自承犯罪，而受裁判為要件。所謂未發覺之罪，並非以
有偵查犯罪職權之機關或人員確知其人犯罪無誤為必要，苟該等
機關或人員對於其有確切之根據得為合理之可疑時，即得謂為已
發覺。又裁判上一罪及實質上一罪等情形，其中一部分犯罪已被
發覺，雖在檢察官或司法警察官訊問中，陳述其未發覺之部分犯
罪行為，仍與刑法第六十二條之規定不符，不能認有自首之效力
。卷查本件係高雄市議員曾長發服務處於九十二年十二月十日、
及十一日凌晨相繼遭陳仁瑞等人槍擊後，警方循線追查犯罪嫌疑
人時，證人林子楠於九十二年十二月十八日警詢時即供稱：「當
時『誌哥』（即上訴人）右邊斜背一個黑包包，上車後從黑色包
包抽出一枝九０手槍，『泡泡』（即劉進忠）從腰際取出一枝九
０手槍給我們看」等語明確，則警方依據林子楠之供述自已對上
訴人涉嫌持有槍械犯行產生合理之懷疑，而警方根據上訴人所供
起獲之克拉克九０改造手槍乙支（槍枝管制編號0000000
000）經鑑定結果，雖因撞針不具彈簧帽，無法供擊發使用，
而認不具殺傷力，然該槍係由玩具手槍換裝土造金屬槍管和土造
撞針而成之改造手槍，上訴人於偵查中亦供稱該槍係其改造等語
，足見該支改造手槍確屬經上訴人製造未遂之改造手槍無疑，而
為其連續製造改造手槍犯行之一部。故上訴人雖於檢察官訊問時
供出當時警方及檢察官所不知之其餘由其製造完成改造玩具手槍
多支，仍與自首之要件不符，原審因而認上訴人不符刑法第六十
二條及槍砲彈藥刀械管制條例第十八條第一項之規定，未予以減
刑，自無適用法則不當之違法情形，上訴意旨並非依據卷內證據
資料具體指摘原判決有何不適用法則或適用不當之違背法令情事
，核與法律規定得為第三審上訴理由之違法情形，不相適合。至
於證人邵彥榮於原審證稱：事先不知上訴人持有及製造槍枝，及
曾對上訴人表示持有槍枝部分應算自首云云，或與卷內證據資料
不符，或僅為證人個人意見；證人陳瑞玓、劉進忠所述情節均與
上訴人是否自首之判斷無關；原判決未予記載說明，亦與判決結
果及全案情節不生影響，不得為第三審上訴之理由。綜上，本件
上訴違背法律上之程式，應予駁回。
據上論結，應依刑事訴訟法第三百九十五條前段，判決如主文。
中    華    民    國  九十七  年    五    月   十五   日
                      最高法院刑事第六庭
                          審判長法官  陳  正  庸
                                法官  賴  忠  星
                                法官  林  秀  夫
                                法官  宋      祺
                                法官  陳  祐  治
      本件正本證明與原本無異
                                      書  記  官
中    華    民    國  九十七  年    五    月   十九   日
                                                      V


司法院資訊處製作；財團法人民間司法改革基金會備份。
